【裁判字號】    99,交抗,82
【裁判日期】    990506
【裁判案由】    聲明異議
【裁判全文】
臺灣高等法院高雄分院刑事裁定          99年度交抗字第82號
抗  告  人
即受處分人  乙○○
上列抗告人因違反道路交通管理處罰條例聲明異議案件，不服臺
灣屏東地方法院中華民國99年1 月5 日裁定（98年度交聲更字第
17號），提起抗告，本院裁定如下：
    主  文
原裁定撤銷，發回臺灣屏東地方法院
    理  由
一、原處分意旨略以：抗告人即受處分人所有之車牌號碼MTJ-78
    9 號重型機車，於民國96年1 月9 日上午11時39分許，於屏
    東縣東港鎮○○路，有「機器腳踏車駕駛人未依規定戴安全
    帽」之違規，經警逕行舉發開單，爰依道路交通管理處罰條
    例第31條第6 項規定，裁處抗告人罰鍰新台幣500 元等語。
二、抗告意旨略以：於98年5 月22日送達之裁決書，係抗告人之
    姑姑甲○代為收受，甲○係居住於屏東縣東港鎮鎮○路124
    之15號，而抗告人係居住於屏東縣東港鎮○○路353 號，2
    人並未同住，是因甲○於抗告人戶籍地附近做生意始代收文
    件，其代收裁決書後，於同年6 月中旬始經由抗告人母親轉
    交給抗告人，原審認抗告人於98年5 月22日收到該裁決書，
    顯有未合；另因違規日期為96年1 月9 日，違規日期已久遠
    ，且抗告人於違規當時並未收到罰單，裁決書亦無附上任何
    違規之照片等證據，要求抗告人繳交罰金，並不合理，爰依
    法提起抗告云云。
三、原審以：原處分之裁決書經原處分機關於98年5 月22日送達
    抗告人位於「屏東縣東港鎮○○路353 號」之住所，由抗告
    人之姑姑「甲○」收受送達，抗告人姑姑甲○之戶籍雖設於
    「屏東縣東港鎮鎮○路124 之15號」，而與抗告人之上開「
    屏東縣東港鎮○○路353 號」住所不在同一處所，然抗告人
    於異議狀及抗告狀內自承：「於98年5 月22日收到此裁決書
    」、「抗告人於98年5 月22日收到此裁決書．．」、「．．
    當時是由本人姑姑甲○代為受領，交付給本人時，雖未依法
    定之期限內，提出異議．．」等語，顯見抗告人之姑姑「甲
    ○」於收受上開裁決書後，隨即於98年5 月22日將之交付抗
    告人乙節，應可認定。抗告人如欲對原處分機關上開裁決聲
    明異議，應自裁決書送達之日即98年5 月22日之翌日起算20
    日為之，又抗告人之住所地係在屏東縣，依法院訴訟當事人
    在途期間標準第2 條之規定，應另加計4 日之在途期間，是
    核算其最終之異議日為98年6 月15日，然抗告人於98年6 月
    29日始具狀向原處分機關聲明異議，於同年8 月14日移送原
    審法院，本件抗告人逾期始聲明異議，其異議權業已喪失，
    且屬不得補正。因而裁定駁回抗告人異議之聲明等情。
四、本院查：
  (一)按「送達，於應受送達人之住居所、事務所或營業所為之。
    但在行政機關辦公處所或他處會晤應受送達人時，得於會晤
    處所為之。」；又「於應送達處所不獲會晤應受送達人時，
    得將文書付與有辨別事理能力之同居人、受雇人或應送達處
    所之接收郵件人員。」；行政程序法第72條第1 項、第73條
    第1 項分別定有明文。則依上開規定，送達文書以應受送達
    人之住居所、事務所或營業所為送達處所，必已依法送達於
    上開處所而不獲會晤應受送達人，始得將文書付與有辨別事
    理能力之同居人或受僱人；未依法送達於應受送達人之住居
    所、事務所或營業所，而將文書付與他人代收者，應不生送
    達之效力（最高法院88年度台抗字第167 號判決參照）。
  (二)本案裁決書雖經屏東監理站於98年5 月22日送達於抗告人之
    姑姑甲○，惟抗告人乙○○之戶籍設於屏東縣東港鎮○○路
    353 號，抗告人之姑姑甲○設籍於屏東縣東港鎮鎮○路124
    之15號，非抗告人之同居人，甲○於代收裁決書後，於同年
    6 月中旬始經由抗告人母親轉交給抗告人等情，已據抗告人
    於99年3 月22日到庭陳明在卷，並有抗告人乙○○之個人基
    本資料、甲○之身分證影本、個人基本資料及戶口名簿影本
    各1 份在卷可稽（見本院98抗813 號卷第8 、12 -14頁、本
    院卷第25頁）。本件抗告人與其姑姑甲○之住居所既有不同
    ，甲○即應非抗告人之同居人，是以甲○代收抗告人之裁決
    書，尚難認與行政程序法第73條第1 項之送達規定相符，其
    送達程序應非適法。
  (三)本件交通部公路總局屏東監理站所為之裁決書既尚未合法送
    達於抗告人，而依抗告人所述於98年6 月中旬始實際收受裁
    決書，其於98年6 月29日具狀向原處分機關聲明異議，依法
    自無違20日異議期間之規定。本院前審已指明上情，原審復
    未予查明抗告人實際收受裁決書之日期，逕依抗告人書狀所
    載內容，逕予認定抗告人收受裁決書之日期係98年5 月22日
    ，自非適法。抗告人執此指摘原裁定不當，為有理由，應由
    本院將原裁定撤銷，發回原審法院，更為妥適之處理。
  (四)另本件抗告人之聲明異議如合法（在法定期間內聲明異議）
    ，本件原裁決機關是否有相當證據足以認定受處分人違規？
    再者，依道路交通管理處罰條例第90條規定：「違反本條例
    之行為，自行為成立之日起；行為有連續或繼續之狀態者，
    自行為終了之日起，逾3 個月不得舉發。但汽車肇事致人受
    傷或死亡案件，因肇事責任不明，已送鑑定者，其期間自鑑
    定終結之日起算。」，原裁決機關是否已於3 個月內舉發？
    如已逾3 個月期間，是否已經不得舉發？均應由原審法院於
    發回時併予審酌查明。
據上論結，應依道路交通案件處理辦法第26條，刑事訴訟法第41
3 條前段，裁定如主文。
中    華    民    國    99    年    5     月    6     日
                  刑事第一庭    審判長法  官  周賢銳
                                      法  官  徐美麗
                                      法  官  施柏宏
以上正本證明與原本無異。
不得抗告。
中    華    民    國    99    年    5     月    6     日
                                      書記官  魏文常

司法院資訊處製作；財團法人民間司法改革基金會備份。
